【裁判字號】    98,交訴,46
【裁判日期】    981001
【裁判案由】    公共危險
【裁判全文】
臺灣高雄地方法院刑事判決              98年度交訴字第46號
公  訴  人  臺灣高雄地方法院檢察署檢察官
被      告  甲○○
選任辯護人  凌進源律師
上列被告因公共危險案件，經檢察官提起公訴（98年度偵字第
10301 號），本院判決如下：
    主  文
甲○○犯肇事致人傷害逃逸罪，處有期徒刑陸月，如易科罰金，
以新台幣壹仟元折算壹日。
其他被訴部分無罪。
    事  實
一、甲○○於民國98年1 月3 日15時55分16秒許，駕駛車牌號碼
    UN-2179 號自用小貨車，沿高雄縣戊○鄉○○街由南往北方
    向行駛，行經高雄縣戊○鄉○○街124 之1 號前，應注意汽
    車行駛時，駕駛人應注意車前狀況及保持安全距離，並隨時
    採取必要之安全措施，而依當時情形天候晴、日間自然光線
    、柏油路面乾燥無缺陷，視距良好且無障礙物，並無不能注
    意之情事，竟疏未注意，導致其所駕駛上開車輛右側車身棚
    架上之外把手與己○○在同向前方所騎乘車牌號碼ZXH-309
    號輕機車之左側車身手把擦撞，造成己○○因而人、車倒地
    受有左側脛骨平台骨折之傷害（過失傷害及毀損部分，未據
    告訴）。詎甲○○肇事後明知已有人受傷，仍未停車予以處
    理或停留現場等候警方處理，便逕行駕駛上開車輛逃逸，經
    丙○○自後追趕並告知肇事情節後，甲○○仍執意駕駛上開
    車輛逃逸，丙○○乃記下車號報警，經警方循線查獲上情。
二、案經高雄縣政府警察局戊○分局報告臺灣高雄地方法院檢察
    署檢察官偵查起訴。
    理  由
壹、有罪部分：
一、按被告以外之人於審判外之陳述，雖不符刑事訴訟法第159
    條之1 至之4 等4 條之規定，而經當事人於審判程序同意作
    為證據，法院審酌該言詞陳述或書面陳述作成時之情況，認
    為適當者，亦得為證據；又當事人、代理人或辯護人於法院
    調查證據時，知有刑事訴訟法第159 條第1 項不得為證據之
    情形，而未於言詞辯論終結前聲明異議者，視為有前項之同
    意，同法第159 條之5 定有明文。本案下列所引用之供述及
    非供述證據，業經本院依法踐行調查證據程序，公訴人、被
    告均不爭執各該證據之證據能力，且迄本院言詞辯論終結前
    未就上開證據之證據能力聲明異議，又查無依法應排除其證
    據能力之情形，是後述所引用證據之證據能力均無疑義，依
    法自有證據能力，均得作為本案證據。
二、訊據被告固坦承有於上開時間，駕駛上開自用小貨車行經上
    開肇事地點，但矢口否認上開犯行，辯稱：伊不知有肇事，
    丙○○告知伊有撞到人後，伊即返回現場，並無逃逸云云。
    經查：
(一)被告於上開時地，駕駛上開自用小貨車，應注意汽車行駛時
    ，駕駛人應注意車前狀況及保持安全距離，並隨時採取必要
    之安全措施，而依當時情形天候晴、日間自然光線、柏油路
    面乾燥無缺陷，視距良好且無障礙物，並無不能注意之情事
    ，竟疏未注意，導致其所駕駛上揭自用小貨車右側車身棚架
    上之外把手與被害人己○○在同向前方所騎乘車牌號碼ZXH-
    309 號輕機車之左側車身手把擦撞，造成被害人己○○因而
    人、車倒地受有左側脛骨平台骨折之傷害等情，業據證人即
    被害人己○○於本院審理時證稱：伊當時騎上開機車要去上
    班，被告車速很快經過時，伊感覺左邊機車手把被強力拉扯
    後，伊即跌倒等語（見本院交訴卷第20頁正背面）；證人即
    目擊證人丙○○於本院審理時證稱：伊於上開時地有看到被
    害人己○○人車倒地，現場有人指說係被告所駕駛之上開藍
    色自小貨車撞倒被害人己○○，伊有追到該藍色小貨車之駕
    駛即被告等語（見本院交訴卷第52頁正背面）；復經本院勘
    驗案發現場之監視器錄影光碟內容：「55分16秒：畫面出現
    被告車子與被害人機車，此時，被害人機車輪胎已經傾斜，
    偏往路邊。55分17秒：被害人機車倒地，被告車子呼嘯而過
    ，被告車子消失畫面，只剩下後車廂一角落。55分50秒：有
    一位男路人來幫忙把被害人機車遷起來，路人將該車遷至路
    旁，被害人蹲在該處，路人扶起被害人，地面有壹片油渣。
    」（見本院交訴卷第46頁）；並有道路交通事故現場圖、道
    路交通事故調查報告表（一）、（二）各1 份、交通事故現
    場及勘查肇事車輛之照片21幀（見警卷第19頁至第26頁）、
    台南市立醫院98年2 月13日南市衛醫字第0221 010019 號診
    斷證明書（見警卷第28頁）、車號查詢汽車車籍（見警卷第
    31 頁） 、高雄縣戊○鄉調解委員會調解書（見偵卷第17頁
    ）各1 紙可證，堪認為真實。
(二)被告肇事後明知已有人受傷，仍未停車予以處理或停留現場
    等候警方處理，便逕行駕駛上開車輛逃逸，經丙○○自後追
    趕並告知肇事後，仍執意駕駛上開車輛逃逸，丙○○乃記下
    車號報警等情，業經證人丙○○於本院審理時證稱：伊於上
    開時地有看到被害人己○○人車倒地，現場有人指說係被告
    所駕駛之上開藍色自小貨車撞倒被害人己○○，伊即自後追
    趕該藍色小貨車，並多次按鳴喇叭示意被告停車，但被告並
    未停車，仍快速蛇行於機車道，伊追10餘分鐘始追到被告，
    伊告知被告已肇事之事，並請被告停車，但被告仍拒不停車
    ，甚至要開車撞伊，伊閃躲後，要求被告下車，被告下車後
    以肚子痛為由要求伊放他走，並表示上廁所後會自己回現場
    ，但伊仍說服被告隨伊回到現場，而被告至戊○鄉又停車講
    電話，伊當時看到對向有警車駛過，即向警車招手，被告一
    看到伊向警車招手時，即駕車快速蛇行逃逸，伊因被告車速
    很快，而無法再追趕等語（見本院交訴卷第52頁至第54 頁
    ）；證人己○○於本院審理時證稱：伊人車倒地時，被告並
    無停車或減速，伊倒地後向路人表示是前面藍色發財車撞到
    伊，隨即有男子追逐該車，嗣有人幫忙將機車牽起來，並告
    知肇事車車牌號碼，但至伊上救護車前均未見肇事者返回現
    場等語（見本院交訴卷第20頁背面至第22頁），足以認定。
    證人丙○○、己○○先後至本院具結擔保其證述真實，且證
    人丙○○與本案毫無利害關係，而證人己○○業與被告達成
    和解而當庭表示不願再追究被告刑責等情，業據其二人於本
    院審理時證述明確（見本院交訴卷第52頁、第54頁、第22
    頁），其2 人當無勾串設詞攀誣被告之可能，況其2 人證詞
    互核相符，證述內容均詳述案發經過，顯非虛構，是其2 人
    上開證言，自堪採信。
(三)被告辯稱：原先並不知有肇事之事，係丙○○告知後始知悉
    有肇事情事云云。惟查：當時案發地點情形天候晴、日間自
    然光線、柏油路面乾燥無缺陷，視距良好且無障礙物，及被
    害人己○○人車倒地之機車刮地痕長達5 公尺餘等情，有道
    路交通事故調查報告表（一）、道路交通事故現場圖（見警
    卷第19頁、第20頁）可稽；且被害人己○○人車倒地之地點
    與被告所駕之小貨車間之距離幾乎為零（即被告所駕小貨車
    有與被害人己○○所騎機車擦撞）之事實，業經本院勘驗如
    前所述，並有擷取案發現場之監視器錄影光碟畫面照片17張
    （見偵卷第2 頁至第10頁）可查，均可認定。可見案發當時
    ，被告與被害人己○○之距離甚近，被告眼可由後視鏡看到
    、耳可由機車倒地刮地聲響聽到被害人己○○在被告車旁人
    車倒地之事實。且證人丙○○亦證稱：其追逐被告之過程中
    曾多次按鳴喇叭示意被告停車，但被告並未停車，仍快速蛇
    行於機車道等語（見本院交訴卷第54頁），益證被告明知肇
    事而畏罪逃逸之事實。被告辯稱其不知有肇事云云，自不可
    採。
(四)被告又辯稱：丙○○告知後，伊即返回現場，並無逃逸情事
    云云。惟證人丙○○攔停被告2 次後，被告仍執意逃逸之情
    形，業據證人丙○○於本院審理時證述如前（見本院交訴卷
    第52頁至第54頁），可見被告有肇事逃逸之犯意；況被告倘
    無逃逸之意思，而係真意隨同證人丙○○返回現場，則被告
    何以會在證人丙○○第二次攔停後，仍藉機加速逃逸而致證
    人丙○○無法再追趕。是被告雖因證人丙○○之熱心公益，
    始終不放棄追趕，而假意應付證人丙○○欲返回現場，但被
    告真意仍欲逃逸，始會最後仍逃逸致證人丙○○無從追趕。
    至於被告所提出用以證明其有返回現場之光碟，經本院勘驗
    該監視器錄影光碟內容係：「16時26分44秒：被告從對向車
    道駛過，案發現場有兩位警察站在原來機車倒地油渣處的地
    方，被告行駛而過並未停車，被告始終均未出現在畫面，畫
    面最後16時39分警察仍在現場。」，足見被告僅係客觀上「
    經過」現場，並非「返回」現場，亦即被告雖經過案發地點
    ，且案發地點有警員在場，但被告仍全無停車之意，顯有肇
    事逃逸之犯意。雖被告又辯稱：誤以為案發地點之警察係維
    持秩序之警察，而未停車查看云云。惟被告明知該處係被害
    人己○○人車倒地之地點，且仍有油漬，又有至少2 名以上
    之警察在場，倘被告無逃逸之意，而係真意返回現場，被告
    豈有可能不停車詢問之理。是被告所辯，毫無可採。
(五)被告之辯護人為其辯稱：並無證人可資證明被告明知肇事，
    且被害人己○○於警詢時曾證稱被告可能不知道勾倒伊，可
    見被告確不知有肇事云云。惟被告明知有肇事致被害人己○○人車倒地並起意逃逸等情，業如前述。而證人己○○上開
    於警詢之證詞，經其於本院審理時詳細證述：「（就你的感
    覺，小貨車拉扯到你的左手把的時候，小貨車的駕駛是否知
    情？）我不知道他是否知道，因為我不會開車。」、「（98
    年2 月17日你在警察局作筆錄時說，可能不知道勾倒我，對
    此有無意見？）無意見，因為我不會開車，我不能說他絕對
    知道。」等語（見本院交訴卷第20頁背面），可見證人己○○上開於警詢之證詞，並不足為被告有利之認定。
(六)綜上所述，本案事證明確，被告所辯與一般經驗及事實均有
    不符，而無可採。被告犯行，洵堪認定，應依法論科。
三、核被告所為，係犯刑法第185 條之4 之肇事致人傷害逃逸罪
    。爰審酌被告肇事致被害人己○○人車倒地而受傷，竟未停
    車施以必要之救護，即駛離現場，經證人丙○○騎機車追趕
    攔阻，仍一再逃逸，其倉皇逃逸行駛之路線為人車往來頻繁
    之道路，並以蛇行之方式逃逸，危害交通安全，惟被害人己○○人車倒地處係人車甚多，尚有其他路人可以救助被害人
    己○○，且已與被害人己○○達成民事和解賠償損害，有高
    雄縣戊○鄉調解委員會調解書1 紙可查（見偵查卷第17 頁
    ）等，暨其犯罪動機、目的、手段，犯罪後所生之損害等一
    切情狀，量處如主文所示之刑，並諭知易科罰金之折算標準
    。
貳、無罪部分：
一、公訴意旨略以：甲○○考領有普通自用小客車之駕駛執照，
    於民國98年1 月3 日15時55分16秒前之某時，在不詳地點飲
    用酒類後，明知其飲用酒精後已有注意力無法集中等情形，
    已達不能安全駕駛動力交通工具之程度，竟不顧公眾之安危
    ，猶於同日下午某時許，駕駛車牌號碼UN-2179 號自用小貨
    車上路，沿高雄縣戊○鄉○○街由南往北方向行駛，於同日
    15時55分16秒許，行經高雄縣戊○鄉○○街124 之1 號前，
    原應注意汽車行駛時，駕駛人應注意車前狀況及保持安全距
    離，並隨時採取必要之安全措施，而依當時情形天候晴、日
    間自然光線、柏油路面乾燥無缺陷，視距良好且無障礙物，
    並無不能注意之情事，竟因酒後其注意力、反應力、平衡感
    、穩定性、操控力、感知能力均降低，酒後駕車注意能力減
    低，疏未注意及此，導致其所駕駛上揭自用小貨車右側車身
    棚架上之外把手與己○○在同向前方所騎乘車牌號碼ZXH-30
    9 號輕機車之左側車身手把擦撞，造成己○○因而人、車倒
    地受有左側脛骨平台骨折之傷害（過失傷害及毀損部分，未
    據告訴），因認被告甲○○涉犯刑法第185 條之3 之服用酒
    類，不能安全駕駛動力交通工具而駕駛罪嫌云云。
二、按犯罪事實應依證據認定之，無證據不得認定犯罪事實；又
    不能證明被告犯罪者，應諭知無罪之判決；刑事訴訟法第15
    4 條第2 項、第301 條第1 項分別定有明文。又按刑事訴訟
    法上所謂認定犯罪事實之證據，係指足以認定被告確有犯罪
    行為之積極證據而言，如未能發現相當證據或證據不足以證
    明，自不能以推測或擬制之方法，以為裁判基礎，最高法院
    29年上字第3105號及40年台上字第86號分別著有判例可資參
    照。而認定不利於被告之事實，須依積極證據，茍積極證據
    不足為不利被告之認定時，即應為有利於被告之認定，更不
    必有何有利之證據；又認定犯罪事實所憑之證據，雖不以直
    接證據為限，間接證據亦包括在內，然而無論直接證據或間
    接證據，其為訴訟上之證明，須於通常一般之人均不致有所
    懷疑，而得確信其為真實之程度者，始得據為有罪之認定，
    倘其證明尚未達到此一程度，而有合理之懷疑存在而無從使
    事實審法院得有罪之確信時，即應由法院為諭知被告無罪之
    判決，最高法院亦分別著有30年上字第816 號及76年台上字
    第4986號判例可資參照。而刑事訴訟法第161 條第1 項亦規
    定，檢察官就被告犯罪事實，應負舉證責任，並指出證明之
    方法，是檢察官對於起訴之犯罪事實，應負提出證據及說服
    之實質舉證責任，倘其所提出之證據，不足為被告有罪之積
    極證明，或其指出證明之方法，無從說服法院以形成被告有
    罪之心證，基於無罪推定之原則，自應為被告無罪判決之諭
    知，亦有最高法院著有92年臺上字第128 號判例，可資參照
    。
三、公訴人認被告涉犯上開罪嫌，無非係以被告甲○○於警詢及
    偵查中之供述、證人即被害人己○○於警詢中之證述、證人
    即目擊證人丙○○、乙○○於警詢中之證述、台南市立醫院
    98年2 月13日所出具之診斷證明書、道路交通事故現場圖、
    道路交通事故調查報告表（一）（二）各1 份、交通事故現
    場及勘查肇事車輛之照片22幀、檢察事務官勘驗筆錄、車號
    查詢汽車車籍各1 份等，為其主要論據。
四、訊據被告堅決否認有上開犯行，辯稱：當日開車前並無飲酒
    ，僅有嚼檳榔等語。經查：
(一)證人丙○○雖於警詢及本院審理時證稱：伊於被告肇事後追
    到被告時，被告身上有酒味等語。惟其證詞僅能證明被告或
    有飲用酒類而駕駛動力交通工具之情形，並不足以證明被告
    飲用酒類已達「不能安全駕駛動力交通工具」之程度。況且
    被告雖有肇事，惟其肇事之原因業如前述，不能徒以當時被
    告身上有酒味乙情，遽論被告肇事之原因係因服用酒類後達
    「不能安全駕駛」之程度所致。再者，被告案發後，為圖規
    避刑責，一再與證人丙○○虛應故事之事實，有證人丙○○
    於本院審理時之證述可證（見本院交訴卷第52頁至第54頁）
    ，顯見被告於案發當時之精神狀態良好，思考反應均敏捷與
    常人無異，應尚未達「不能安全駕駛動力交通工具」之程度
    。
(二)此外，復查無其他積極證據，足資證明被告有服用酒類達「
    不能安全駕駛」動力交通工具之程度，則縱被告服用酒類後
    ，駕駛上開自用小貨車，其行為與刑法第185 條之3 規定之
    構成要件尚屬有間，參照上開法條及判例意旨，自難遽以刑
    法第185 條之3 之服用酒類不能安全駕駛動力交通工具而駕
    駛罪相繩。。
五、綜上所述，就上開部分尚不能證明被告犯罪，依法應為無罪
    之判決。
據上論結，應依刑事訴訟法第299 條第1 項前段、第301 條第1
項前段，刑法第185 條之4 、第41條第1 項，判決如主文。
本案經檢察官丁○○到庭執行職務。
中    華    民    國    98    年    10    月     1     日
                  刑事第二庭    審判長法  官  吳進寶
                                      法  官  李昆南
                                      法  官  施盈志
以上正本證明與原本無異。
如不服本判決應於收受送達後10日內向本院提出上訴書狀，並應
敘述具體理由；如未敘述上訴理由者，應於上訴期間屆滿後20日
內向本院補提理由書（均須按他造當事人之人數附繕本）「切勿
逕送上級法院」。
中    華    民    國    98    年    10    月    1     日
                                      書記官  林雅婷
附錄本案論罪科刑法條：
中華民國刑法第185條之4
（肇事遺棄罪）
駕駛動力交通工具肇事，致人死傷而逃逸者，處 6 月以上 5 年
以下有期徒刑。


司法院資訊處製作；財團法人民間司法改革基金會備份。
